行　政　法　院　判　決　　　　　　　　　　　　　八十八年度判字第三七七二號
　　原　　　告　甲○○
　　被　　　告　三軍總醫院
右當事人間因退伍事件，原告不服行政院中華民國八十七年四月十七日台八七訴字第
一七○一二號再訴願決定，提起行政訴訟。本院判決如左︰
　　主  文
原告之訴駁回。
　　事  實
緣原告於民國（以下同）七十四年八月一日自國防醫學院醫學系畢業，敘任中尉，並
於七十四年九月一日至七十六年八月一日間於該學院碩士班進修，七十八年八月二十
八日至八十三年四月一日間於該學院博士班進修，先後獲頒碩士、博士學位，擔任三
軍總醫院放射腫瘤部醫師。嗣原告以其依陸海空軍軍官服役條例施行細則第三十九條
第三項規定，應於八十四年七月起服現役四年，惟該施行細則之規定已逾越母法云云
，於八十五年六月十四日申請現役年限退伍於八十五年十月三十一日生效。經三軍總
醫院層轉國防部人事參謀次長室函復未准所請。原告不服，訴經國防部  鎔鉑字第
三五三三號訴願決定將原處分撤銷，由被告另為適法之處分。案經被告層報國防部人
事參謀次長室八十六年五月二十四日易晨字第一○九六一號函國防部軍醫局以原告
辦理年限退伍等依國防醫學院七十四年、七十八年招生簡章延長服現役。國防部軍醫
局八十六年五月二十七日常帛字第三七三二號函轉三軍總醫院以八十六年六月十七
日善憲字第六一七九號令知原告，仍未准所請。原告不服，向國防部提起訴願，經
遭駁回，遂向行政院提起再訴願，復經駁回，遂提起本件行政訴訟，茲摘兩造訴辯
意旨如次：
原告起訴意旨略謂：一、原告已知國防醫學院七十四年碩士班及七十八年博士班招生
簡章有延長服現役的條文，原告原來在研究所剛畢業時並無退役打算，但近幾年卻發
現許多學長、同學及學弟並無延役即依法服現役年限退伍，如戴元基、趙子健、王德
煌、溫信財、奚道鈞等，非軍醫的其他軍種軍官如現任桃園地檢處檢察官李太正等案
例亦頗多，均有案可查。因原告個人考量，乃於八十五年八月提出退伍申請，並建議
八十五年十月三十一日生效。期間國防部亦於十月四日由參謀總長針對就讀國內研究
所須否延役一事重新律定處理要點。並可視為重新律定契約內容，同意入學時未填具
延長服役志願書，且不願延長服役者。俟其法定役期屆滿依規定辦退，此令函公布全
三軍，明示免除未填具延長服役志願書者之延長服役義務。二、詎料原告竟遭人事參
謀次長室意旨招生簡章依司法院大法官釋字第三四八號解釋為行政契約，處分原告應
自八十二年七月三十一日起再延役八年至九十年七月三十一日止始得辦理退伍，此處
分不僅違反前述處理要點重新律定的契約內容，另外，於同一單位同一期間提出退伍
申請的溫信財卻又處分依法退伍，如此明顯差別待遇處分，實讓人無所適從。行政單
位視法律如同具文，選擇性執法，並不依法行政。原告曾赴人事次長室與二處主事者
請教，二處主事者稱「醫科多讀書即應多服役」，正因原告為醫科生而溫員為公衛行
政畢業生，即有此完全相反處分。三、總上所述，原處分及訴願決定均未查明事實，
顯有違誤，懇請鈞院將再訴願決定、訴願決定及原處分撤銷，以維原告依法退伍之權
益等語。
被告答辯意旨略謂：一、甲○○少校係國防醫學院醫學系期畢業，於民國七十四年
八月一日初任中尉軍官，並分別自民國七十四年九月一日至民國七十六年八月一日及
民國七十六年八月二十八日至民國八十三年四月一日止赴國防醫學院進修碩士、博士
學位；張員目前服務於本院放射腫瘤部，擔任主治醫師職務。二、張少校以就學前未
填具「延長服役申請書」，故未完成法定延長服役程序為由，於8.20.以司瑜三字
第○七二號呈文申報退伍，並建議以民國八十五年十月三十一日生效，經國防部人事
參謀次長室‧‧以易晨字第二四一九一號函核覆：張員雖未填具「延長服現
役申請書」，惟已於招生簡章內明訂，即屬「契約」，應予延長服現役至民國九十二
年七月三十一日止，故依規定不合辦理退伍，張員旋於民國八十六年一月向國防部提
出訴願案，經國防部‧３‧以鎔鉑字第八六○○○三五三三號函判決：原處分
撤銷，由原處分機關另為適法之處分。三、張少校於接獲上述訴願判決後，復於‧
５‧１以司瑜三字第○一八號再函送國防部軍醫局申報辦理退伍，以民國八十六年
七月三十日生效，惟經國防部軍醫局核覆：張員年限退伍案，請依國防醫學院民國七
十四、七十八年招生簡章有關規定延長服現役，張員依前開七十四學年度碩士招生簡
章第十三條（五）項第三及七十八學年度博士班招生簡章第十三條第（二）項第三規
定，張員應延長服現役八年至民國九十年七月三十一日始得辦理退伍。四、張少校在
獲知國防部軍醫局核覆全文後，又於民國八十六年十一月三日向行政院提起再訴願案
，經國防部訴願審議委員會 ４ 鎔鉑字第八七○○○四五○六號函轉奉行政院八
十七年四月十七日台八十七訴字第一七○一二號函決定書主文：再訴願駁回。五、有
關甲○○少校申請年限退伍乙案，本院係遵照原國防部‧１０‧４‧易旭字第一八
九五號令頒「現階段核辦國內進修人員延役案件處理要點」說明二：當事人未填具服
役志願書且不願延長服役者，俟其法定役期屆滿依規定辦退之規定辦理；惟國防部另
於 ８ ６以易旭字第一六八九六號令註銷原國防部‧１０‧４以易旭字第一八
七九五號令頒「現階段核辦國內進修人員延役案件處理要點」，故請駁回原告之訴等
語。
　　理  由
按「本條例施行前，考入軍事校院就讀或任官者，以入學時招生簡章所定服現役年限
，為其服現役最少年限。但軍官服現役年限超過八年者，以八年為限；士官服現役年
限超過六年者，以六年為限。」為陸海空軍軍官士官服役條例第四十六條所規定。前
開所謂服現役最少年限係指軍官或士官基礎教育後應服現役之期間，如另受深造教育
，自應依該教育之招生簡章規定服役，依國防醫學院七十四學年度招考碩士班研究生
簡章第十三條第五項第三款規定：「現役軍官考取者，延長服役四年」、七十八學年
度醫學科學研究所博士班招生簡章第十三條第二項第二、三款規定：「碩士班畢業再
入博士班之研究生，除依上項規定服役外，再延長其服役四年」，故碩士班畢業再考
入博士班之研究生，合計應延長其服役八年。又招生簡章按司法院大法官會議釋字第
三四八號解釋：「行政機關基於法定職權，為達成特定之行政上目的，於不違反法律
規定之前提下，自得與人民約定提供某種給付，並使接受給付者合理之負擔或其他公
法上對待給付之義務，而成立行政契約，雙方當事人自應本誠信原則履行契約上之義
務，受契約拘束」，其性質屬行政契約，合先明。本件原告於七十四年八月一日自
國防醫學院醫學系畢業，於七十四年九月一日至七十六年八月一日在該學院碩士班進
修，復於七十八年八月二十八日起至八十三年四月一日止在該學院博士班進修，先後
獲得碩士、博士學位，擔任放射腫瘤部醫師，原告以其申報退伍時，服役已屆滿十一
年又三月，自可依現行有效之陸海空軍軍官士官服役條例規定，於服滿現役八年後申
請退伍。被告則以陸海空軍軍官士官服役條例第四十六條所謂之服現役最少年限，係
指受軍官或士官基礎教育後應服現役之期間，如另受深造教育，自應該教育之招生簡
章規定服役，因國防醫學院七十四學年度招考碩士班研究生簡章第十三條第五款第三
目規定「現役軍官考取者，延長服役四年。」七十八學年度醫學科學研究所博士班招
生簡章第十三條第二款第三目及第四目規定「現役軍官考取者，延長服役四年。」「
碩士班畢業再入博士班之研究生，除依上項規定服役外，再延長其服役四年。」是以
碩士班畢業再考入博士班之研究生合計應延長服役八年，認原告尚未服役屆滿，而以
八十六年六月十七日（八六）善憲字第六一七九號令否准原告所請，於法尚無不合。
原告起訴主張其雖曾於七十四及七十八年間分別考入國防醫學院碩、博士班進修，惟
其為常備軍官，入學前依規定無需填具延長服役志願書，爾後服役年限法令更改，原
應服現役最大年限者改為八年，其已服滿現役，且與其服役情況相同之溫信財等人已
獲准核退，故認原處分有所違誤云云。然查原告於七十四年八月一日自國防醫學院畢
業，於七十四年九月一日起至七十六年八月一日止，在該學院碩士班進修，於七十八
年八月二十八日起至八十三年四月一日止在該學院博士班進修，依前開碩士、博士班
招生簡章規定應延長服現役期間共八年之事實，為原告所不否認，故原告除依前開陸
海空軍軍官士官服役條例第四十六條但書規定，應自七十四年八月一日起至八十二年
七月三十一日止服軍官現役八年外，尚應另依招生簡章規定，再延長服現役期間共八
年，至九十年七月三十一日止始得辦理退伍，被告否准原告退伍之申請，尚無不合，
訴願決定及再訴願決定遞予維持原處分並無違誤。至於原告所舉趙子健、戴元基、溫
信財等人已獲准核退一節，係屬另案妥適與否問題，非本件所應審究，尚難採為本案
有利原告之認定。原告起訴意旨經查無理由，應予駁回。
據上論結，本件原告之訴為無理由，爰依行政訴訟法第二十六條後段，判決如主文。
中    華    民    國     八十八      年      十      月     二十八      日
                    行 政 法 院 第 二 庭
                                審 判 長 評  事      陳  石  獅
                                         評  事      彭  鳳  至
                                         評  事      黃  合  文
                                         評  事      林  茂  權
                                         評  事      王  立  杰
右  正  本  證  明  與  原  本  無  異
                                         法院書記官  蘇  金  全
中    華    民    國     八十八      年     十一     月       二        日
